臺灣板橋地方法院民事判決　　　　　　　99年度訴字第2686號
原　　　告　洪文吉
被　　　告　曾增翔
上列當事人間請求侵權行為損害賠償事件，經本院刑事庭移送前
來（附民案號：99年度附民字第424 號，刑事案號：98年度訴字
第4227號）本院於中華民國100 年1 月21日言詞辯論終結，判決
如下：
    主  文
被告應給付原告新台幣陸拾萬元及自民國九十九年八月七日起至
清償日止，按週年利率百分之五計算之利息。
原告其餘之訴駁回。
訴訟費用由被告負擔十分之九，餘由原告負擔。
本判決第一項於原告以新台幣貳拾萬元供擔保後，得假執行。
原告其餘假執行之聲請駁回。
    事實及理由
一、原告主張：訴外人韓淑君為其配偶，被告明知韓淑君為有配
    偶之人，竟基於相姦之犯意，於民國96年11月間起至98年2
    月27日止，約定由被告每月支付新臺幣（下同）2 萬元予韓
    淑君為條件，先後在新北市泰山區楓尚汽車旅館、新北市新
    莊區珈多利賓館等地點，接續與韓淑君發生性交行為而相姦
    多次，期間長達1 年4 個月，嚴重侵害原告夫妻間共同生活
    之美滿與幸福，干擾原告婚姻關係，顯係不法侵害原告基於
    配偶關係之身分法益，且情節重大，致原告受創甚鉅。為此
    依侵權行為之法律關係，請求被告賠償原告精神上之損害等
    語，併為聲明：(一)被告應給付原告70萬元，及自起訴狀繕本
    送達翌日起至清償日止，按年息5%計算之利息。(二)原告願供
    擔保，請准宣告假執行。
二、被告則以：被告與原告之配偶韓淑君於96年8 月間，於被告
    住家附近之早餐店用餐時認識。又於96年10月間某日，被告
    因工作關係，無法接送小女回家，遂請韓淑君代為接送，並
    請韓淑君一同用餐。席間，韓淑君竟提出略稱：其自和丈夫
    離婚後，除經濟困難無法克服外，生理上亦無法得到慰藉，
    希望被告能每月給予2 萬元經濟上資助，其願意每週和被告
    履行1 、2 次之性交易。當時被告亦婉言相勸，並告知被告
    為有家室之人，怕被太太知道，此事不宜，惟因韓淑君居於
    經濟上及生理上之需要，多次糾纏，致使被告一時不察，陷
    入本件糾紛中。被告與韓淑君認識之初，聽信韓淑君之言，
    相信其離婚單身，帶有2 小孩，生活困難之言，並不知其尚
    有婚姻關係存在。其後被告雖知道韓淑君並未離婚，且仍與
    韓淑君發生性關係，惟係因韓淑君也不想分開，且其每月都
    給韓淑君2 萬元，並負擔韓淑君之生活費用。其承認有與韓
    淑君相姦之事實，但原告請求賠償之金額過高等語資為抗辯
    。併為答辯聲明：原告之訴及其假執行聲請駁回。
三、原告前開主張被告與其配偶韓淑君相姦之事實，為被告所不
    爭執，且經韓淑君於臺灣板橋地方法院檢察署98年度偵字第
    7739號、98年度偵字第15788 號案件偵查中、本院98年度訴
    字第4227號刑事案件審理中陳明在卷，有上開偵審影卷可稽
    ，堪認原告之主張為真實。
四、按因故意或過失，不法侵害他人之權利者，負損害賠償責任
    。故意以背於善良風俗之方法，加損害於他人者亦同；不法
    侵害他人之身體、健康、名譽、自由、信用、隱私、貞操，
    或不法侵害其他人格法益而情節重大者，被害人雖非財產上
    之損害，亦得請求賠償相當之金額。此項規定，於不法侵害
    他人基於父、母、子、女或配偶關係之身分法益而情節重大
    者，準用之，民法第184 條第1 項、第195 條第1 項前段、
    第3 項分別定有明文。又婚姻係以夫妻之共同生活為其目的
    ，配偶應互相協力保持其共同生活之圓滿安全及幸福，而夫
    妻互守誠實，係為確保其共同生活之圓滿安全及幸福之必要
    條件，故應解為配偶因婚姻契約而互負誠實之義務，配偶之
    一方行為不誠實，破壞共同生活之圓滿安全及幸福者，即為
    違反因婚姻契約之義務而侵害他方之權利（最高法院55年台
    上字第2053號判例參照）。而通姦足以破壞夫妻間之共同生
    活而非法之所許，此從公序良俗之觀點可得斷言，此即侵害
    他人基於配偶關係之身分法益而情節重大之情形，通姦之雙
    方對於配偶之他方應構成共同侵權行為。經查，本件被告明
    知韓淑君為原告之妻，竟與韓淑君相姦，是被告即係以背於
    善良風俗之方法，加損害於原告，已構成侵害原告基於配偶
    關係之身分法益，且期間長達1 年餘，情節重大，足致原告
    在精神上受有相當程度之痛苦甚明，是原告依上開法文規定
    ，請求被告負侵權行為損害賠償之責，即屬有據。
五、次按不法侵害他人之人格權，被害人受有非財產上損害，請
    求加害人賠償相當金額之慰撫金時，法院對於慰撫金之量定
    ，應斟酌實際加害情形、所造成之影響、被害人痛苦之程度
    、兩造之身分地位經濟情形及其他各種狀況，以核定相當之
    數額（最高法院47年台上字第1221號、51年台上字第223號
    判例參照）。查原告與韓淑君於81年間結婚，有其等戶籍資
    料之登載可稽，迄被告與韓淑君為前開相姦行為時，已結婚
    逾15年。又原告陳稱其係國中畢業，擔任銷售汽車公司之業
    務經理，每年收入約80到100 萬元左右等語，被告陳稱其為
    大學畢業，每月收入不一定，年收入大約有百萬元等語，且
    為兩造所互未爭執，並有原告所提畢業證書、履歷表、勞工
    保險被保險人投保資料表、財政部臺灣省北區國稅局97、9
    8 年度綜合所得稅各類所得資料清單暨財產歸屬資料清單、
    全國財產稅總歸戶財產查詢清單、鉅獅汽車股份有限公司服
    務證明書暨名片等件影本附卷可稽，再參酌本院職權所調取
    兩造之財產資料，原告名下有房地各1 筆、汽車1 部，被告
    名下有汽車一部，有其等稅務電子閘門財產所得調件明細表
    在卷可佐。本院審酌上開兩造之身分、地位、經濟狀況、被
    告加害之程度、原告所受精神上之痛苦等一切情狀，認原告
    請求被告賠償精神慰撫金70萬元尚屬過高，應予核減為60萬
    元，方稱允適，逾此金額之請求則不應准許。
六、從而，原告依侵權行為之法律關係，請求被告給付60萬元，
    及自起訴狀繕本送達翌日即99年8 月7 日起，至清償日止，
    按年息5 % 計算之利息，為有理由，應予准許；逾此金額之
    請求，則無理由，不應准許。
七、原告陳明願供擔保，聲請宣告假執行，經核原告勝訴部分，
    於法尚無不合，爰酌定相當之擔保金額准許之；至原告其餘
    假執行之聲請，因該部分之訴業經駁回，其假執行之聲請亦
    失所附麗，應併予駁回
結論：本件原告之訴為一部有理由，一部無理由，並依民事訴訟
法第79條、第390條，判決如主文。
中    華    民    國    100    年    1    月    31    日
                  民事第一庭    法  官  黃信樺
以上正本係照原本作成
如對本判決上訴，須於判決送達後20日內向本院提出上訴狀。如
委任律師提起上訴者，應一併繳納上訴審裁判費。 
中    華    民    國    100    年    1    月    31    日
                                書記官  李佳靜